【裁判字號】    97,交聲,1349
【裁判日期】    970508
【裁判案由】    聲明異議
【裁判全文】
臺灣臺中地方法院交通事件裁定    97年度交聲字第1349號
原處分機關  交通部公路總局臺中區監理所豐原監理站
異  議  人
即受處分人  甲○○
上列異議人即受處分人因違反道路交通管理處罰條例案件，對於
交通部公路總局臺中區監理所豐原監理站於民國九十七年四月七
日所為之裁決（豐監稽違字第裁六三─ＨＢ0000000號裁
決書），聲明異議，本院裁定如下：
    主  文
原處分關於「吊扣職聯駕照拾貳個月」部分撤銷。
甲○○自用小客車駕駛人駕駛汽車，經測定酒精濃度超過規定標
準，吊扣小型車普通駕駛執照壹年。
    理  由
一、原處分機關略以：異議人即受處分人甲○○（下稱受處分人
    ）於民國九十七年三月二十八日下午十一時許，駕駛車牌號
    碼Ｂ二－七六三七號自用小客車，在臺中縣龍井鄉○○○路
    與護岸路口，因「酒後駕車，經酒測值為零點三二毫克，超
    過標準值」之違規事由，為臺中縣警察局烏日分局員警以受
    處分人有違反道路交通管理處罰條例第三十五條第一項第一
    款規定之行為，逕行製作中縣警交字第ＨＢ0000000
    號舉發通知單予以舉發並交付予受處分人，原處分機關遂依
    道路交通管理處罰條例第三十五條第一項第一款及違反道路
    交通管理事件統一裁罰基準及處理細則第四十一條、第四十
    四條及第六十七條之規定，以豐監稽違字第裁六三－ＨＣ0
    000000號裁決書裁處受處分人罰鍰新台幣（下同）一
    萬九千五百元，並吊扣職業聯結車駕駛執照十二個月，施以
    道安講習等語。
二、受處分人聲明異議意旨略以：道路交通管理處罰條例第六十
    八條已修正吊扣各級駕照，因駕駛自小客車被吊扣職業聯結
    車駕駛駕照為裁罰不當，於法無據，且吊扣職業聯結車駕駛
    執照有違行政程序法第七條，請求撤銷原處分，關於吊扣職
    業聯結車駕照一年部分，經過這次的教訓，心中很懊悔，家
    中生計也落下谷底，希望有一次重新機會，故請求撤銷原處
    分關於吊扣職業聯結車駕照一年之部分，為此聲明異議等語
    。
三、按汽車駕駛人，駕駛汽車經測試檢定有酒精濃度超過規定標
    準者，處新臺幣一萬五千元以上六萬元以下罰鍰，並當場移
    置保管其車輛及吊扣其駕駛執照一年；汽車駕駛人有飲用酒
    類後其吐氣所含酒精濃度超過每公升零點二五毫克以上者，
    不得駕車，道路交通管理處罰條例第三十五條第一項第一款
    、道路交通安全規則第一百十四條第二款分別定有明文。
四、經查：
（一）本件受處分人於九十七年三月二十八日下午十一時許，駕
      駛車牌號碼Ｂ二－七六三七號自用小客車，在臺中縣龍井
      鄉○○○路與護岸路口，因「酒後駕車，經酒測值為零點
      三二毫克，超過標準值」之違規事由，為臺中縣警察局烏
      日分局員警以受處分人有違反道路交通管理處罰條例第三
      十五條第一項第一款規定之行為，逕行製作中縣警交字第
      ＨＢ0000000號舉發通知單予以舉發等情，業為受
      處分人所不爭執，且有舉發違反道路交通管理事件通知單
      在卷可稽，是受處分人違反道路交通管理處罰條例第三十
      五條第一項第一款規定之事實明確，應堪認定。
（二）惟按道路交通管理處罰條例第六十八條業於九十四年十二
      月十四日修正，並自九十五年三月一日施行，修正前之道
      路交通管理處罰條例第六十八條規定：「汽車駕駛人，因
      違反本條例及道路交通安全規則之規定，受吊扣或吊銷駕
      駛執照處分時，吊扣或吊銷其持有各級車類之駕駛執照。
      」而修正後之道路交通管理處罰條例第六十八條規定：「
      汽車駕駛人，因違反本條例及道路交通安全規則之規定，
      受吊銷駕駛執照處分時，吊銷其持有各級車類之駕駛執照
      。」，依修正後道路交通管理處罰條例第六十八條之規定
      ，受吊扣駕駛執照處分時，不再吊扣其持有各級車類之駕
      駛執照，僅於受吊銷駕駛執照處分時，始吊銷其持有各級
      車類之駕駛執照，而限縮原條文之適用範圍。故依修正後
      道路交通管理處罰條例第六十八條之規定，受吊扣駕駛執
      照處分時，不再吊扣其持有各級車類之駕駛執照，僅於受
      吊銷駕駛執照處分時，始吊銷其持有各級車類之駕駛執照
      （臺灣高等法院臺中分院九十六年度交抗字第一三六號裁
      定意旨參照）。而本件違規行為係發生於九十七年四月十
      五日，自應依修正後之道路交通管理處罰條例第六十八條
      裁處。按修正後道路交通管理處罰條例第六十八條之規定
      ，既將「吊扣」二字刪除，是依前揭說明，駕駛人受吊扣
      駕駛執照處分時，不再吊扣其持有各級車類之駕駛執照，
      故原處分機關於作成吊扣駕駛執照處分時，應就行為人所
      應吊扣之駕駛執照種類明確指示，始符合依法行政原則。
      查受處分人係駕駛自用小客車違規，此有臺中縣警察局中
      縣警交字第ＨＢ0000000號舉發違反道路交通管理
      事件通知單附卷可憑，是依前揭說明，受處分人依法所受
      之處分應為限制其駕駛自用小客車之權利，即吊扣其小型
      車駕駛執照。至於公路機關因汽車駕駛人取得高一級車類
      之駕駛資格者，應換發駕駛執照，並准其駕駛較低級車類
      之車輛，而已領有職業聯結車駕駛執照者，得駕駛大客車
      、大貨車、小型車、輕型機器腳踏車的規定，而於實務上
      僅逐級核給汽車駕駛執照一張，致持有職業聯結車駕駛執
      照者，因駕駛普通小型車違規，而須吊扣小型車普通駕駛
      執照時，產生執行之困難；惟行政機關本應時時因應法令
      之變更，而精進其行政執行成效，不能因執行稍有困難，
      即置立法修正通過之條文不予遵守適用，是原處分機關上
      開理由難據為原處分並無不當之理由。至於受處分人因本
      件違規而受裁處罰鍰一萬九千五百元、施以道安講習部分
      ，因於法有據且受處分人未就此等部分聲明異議，本院自
      無庸另為裁處，併予敘明。
五、綜上所述，原處分機關關於吊扣受處分人職業聯結車駕駛執
    照十二個月之處分，僅能吊扣受處分人之小型車駕駛執照，
    不得代以吊扣其職業聯結車之駕駛執照，原處分機關未審酌
    及此，逕為吊扣受處分人之職業聯結車駕照十二個月，即難
    認為允當，從而，本件異議為有理由，爰撤銷原處分，並改
    諭知如主文第二項所示之處罰。
據上論斷，應依道路交通管理處罰條例第八十七條第二項，道路
交通案件處理辦法第二十條前段，裁定如主文。
中    華    民    國    97    年    5     月    8     日
                  刑事第四庭  法  官  許惠瑜
上正本證明與原本無異。
如不服本裁定，應於送達後五日內，向本院提出抗告狀。
                              書記官  陳佳君
中    華    民    國    97    年    5     月    8     日


司法院資訊處製作；財團法人民間司法改革基金會備份。
